【裁判字號】    97,交抗,2244
【裁判日期】    971231
【裁判案由】    違反道路交通管理處罰條例
【裁判全文】
臺灣高等法院交通事件裁定            97年度交抗字第2244號
抗  告  人  甲○○
即受處分人
上列抗告人因違反道路交通管理處罰條例案件，不服臺灣臺北地
方法院九十七年度交聲字第二九九○號，中華民國九十七年十一
月十三日裁定，提起抗告，本院裁定如下：
    主  文
抗告駁回。
    理  由
一、按汽車駕駛人，駕駛汽車經測試檢定酒精濃度超過規定標準
    者，處新臺幣（下同）一萬五千元以上六萬元以下罰鍰，並
    當場移置保管該汽車及吊扣其駕駛執照一年；因而肇事致人
    受傷者，並吊扣其駕駛執照二年；致人重傷或死亡者，吊銷
    其駕駛執照，並不得再考領，道路交通管理處罰條例第三十
    五條第一項第一款定有明文。又汽車駕駛人，有道路交通管
    理處罰條例第三十五條第一項規定之情形者，應接受道路交
    通安全講習，同條例第二十四條第一項第二款亦有明定。而
    汽車駕駛人飲用酒類或其他類似物後，吐氣所含酒精濃度超
    過每公升零點二五毫克或血液中酒精濃度超過百分之零點零
    五以上者，不得駕車，道路交通安全規則第一百十四條第二
    款復定有明文。
二、原處分意旨略以：抗告人即受處分人甲○○於九十七年九月
    六日十三時十分，駕駛車牌號碼五三二－ＥＨ號營業用小客
    車，於臺北市○○路九號，經警攔停舉發駕駛汽車經測試檢
    定有酒精濃度超過規定標準之違規，當場掣發臺北市政府警
    察局舉發違反道路交通管理事件通知單。嗣經受處分人於應
    到案日期九十七年九月二十二日前（九十七年九月十九日）
    提出申訴，原處分機關函請舉發單位調查結果，仍認受處分
    人有上開違規行為，乃依道路交通管理處罰條例第三十五條
    第一項第一款、第二十四條及違反道路交通管理事件統一裁
    罰基準及處理細則所訂之違反道路交通管理事件統一裁罰基
    準表之規定，於九十七年十月三十日以北市裁罰字第裁二二
    －Ａ○○ＨＡ八二五四號裁決書裁處罰鍰新台幣一萬九千五
    百元，吊扣汽車駕駛執照十二個月，並施以道安講習等語。
三、抗告意旨略以：(一)抗告人提出九十七年九月九日診斷證明，
    並非原審所指抗告人早已知藥物會影響導致肝功能異常，有
    前案經驗應有一定認知乙節，實係因本件酒測令抗告人非常
    訝異進而尋求醫生詳述，抗告人始了解所服用藥物會影響肝
    功能，代謝緩慢，假若抗告人早已知情諒不致發生本件。(二)
    九十六年案件與本件並無時間上關連性，抗告人並無長期酗
    酒習慣，而抗告人亦了解觸法嚴重性，是絕不會犯此錯誤。
    (三)抗告人和所有駕駛人都認知睡前一小杯有助血液循環，加
    以長達十小時以上休息，然對於此普遍廣泛的認知卻是定罪
    考量，有失公平性合理性。(四)抗告人因患有僵直性脊椎炎無
    法從事勞動工作，開計程車是抗告人討生活照顧家庭惟一經
    濟來源，另尚有龐大債務，目前抗告人生活陷入困境，是請
    本院還予抗告人工作權。因此事件抗告人了解自身身體狀況
    及事件嚴重性，現階段已配合精神科醫生正確使用藥物，改
    善失眠問題云云。
四、查抗告人於上揭時、地駕駛車牌號碼五三二－ＥＨ號營業小
    客車，為警攔檢並測得其呼氣酒精濃度達每公升零點二九毫
    克，超過規定之標準，經警舉發「酒後駕車」違規之事實，
    業據受處分人所自承明確（參見抗告人聲明異議狀，原審卷
    第四頁；臺北市交通事件裁決所交通違規案件陳述書，原審
    卷第十一頁），並有臺北市政府警察局掌電字第Ａ○○ＨＡ
    八二五四號舉發違反道路交通管理事件通知單附卷足憑（見
    原審卷第九頁），是抗告人有駕駛營業小客車經測試檢定酒
    精濃度超過規定標準之違規事實，洵堪認定。
五、次查飲酒後控制能力下降，在道路上駕駛車輛，本對道路安
    全造成極大威脅，是上開道路交通安全規則、道路交通管理
    處罰條例關於呼氣酒精濃度超出一定標準即禁止駕車之規定
    ，係為了保障道路使用人之安全所普遍訂定之行政規範，考
    量維護用路人之安全、取締所耗費之成本、及限制駕駛人之
    用路權利各方面後，定出適當之規定，構成要件上講求簡單
    明確，以使一般國民可以清楚知悉，第一線之執法人員亦有
    所遵循，故只要呼氣酒精濃度超出每公升零點二五毫克，即
    認定不得駕車。是受處分人以駕駛營業用小客車為業，對此
    規定應無不知情況不可諉稱不知，實無可信。
    又抗告人辯稱：其長期服用藥物，自知已導致失眠、肝功能
    異常，因而於睡前小酌助眠，更因於九十六年二月十六日酒
    後駕車，於九十六年五月十五日受緩起訴處分，隨即調整作
    息至午後始工作，以免觸法云云，然查，受處分人既早已明
    瞭自己之身體狀況，又前已受有酒後駕車之舉發，對於睡前
    助眠之酒量控制更因謹慎，況受處分人自承自受緩起訴後（
    九十六年五月十五日後），更調整作息以免再度觸法（原審
    卷第四頁）；再者，本件案發當時為九十七年九月六日，距
    緩起訴處分已一年餘，受處分人對於多少酒量至隔日午前已
    可代謝至符合法令標準，早有前案經驗，並應已有一定之認
    知。復查，就醫學文獻記載所示：酒精對人體造成之影響，
    於呼氣時酒精濃度達每公升零點二五毫克（約合體內血液中
    酒精濃度五十亳克／公升或百分之零點零五）即會輕度中毒
    ，造成輕度協調功能降低，此分別有行政院國軍退除役官兵
    輔導委員會臺北榮民總醫院八十八年八月五日（八八）北總
    內字第二六八六八號函、八十八年十月二十六日（八八）院
    賓文廉字第一三四○七號本院函附臺北醫學院附設醫院精神
    科主任蔡尚穎「酒精對人體生理與行為之影響」一文可參。
    是抗告人本件測得呼氣酒精濃度達每公升零點二九毫克，已
    達輕度中毒標準，受處分人既有飲酒之習慣，其可得知在僅
    有輕微之酒精殘存下，生理協調反應為何，應知之甚稔，是
    抗告人辯稱：肝功能異常，代謝慢，案發當時無酒駕之認識
    云云，即無足取。
六、至抗告人所辯：伊生活負擔龐大，無觸法之故意云云。惟查
    ，受測者是否已達一定酒精濃度不應駕駛車輛，取決於酒精
    濃度測試檢定是否已超過標準值，於受測者本身主觀上有無
    故意無涉，是汽車駕駛人一旦受酒精濃度測試檢定測試結果
    達上開不應駕駛車輛之規定標準，而汽車駕駛人仍駕駛車輛
    上路者，即應負法律相關規定之罰責，抗告人所辯尚難採取
    。
七、從而，原處分機關依道路交通管理處罰條例第三十五條第一
    項第一款規定，裁處罰鍰一萬九千五百元，吊扣駕駛執照十
    二個月，並依同條例第二十四條第一項第二款規定，命接受
    道路交通安全講習，核無違誤，原裁定認定抗告人即受處分
    人於上揭時、地酒後駕車經呼氣酒精濃度測試，已逾法定標
    準，亦詳述其所憑之證據，對於抗告人異議意旨亦逐一敘明
    其不可採之理由，因而維持原處分，並駁回異議，其認事用
    法，尚無違法或不當之處，抗告意旨仍執前詞，指摘原裁定
    不當，難認有據，應予以駁回。
據上論斷，應依道路交通管理處罰條例第八十九條，道路交通事
件處理辦法第二十六條、刑事訴訟法第四百十二條前段裁定如主
文。
中    華    民    國    97    年    12    月    31    日
                  刑事第十八庭審判長法  官  吳鴻章
                                    法  官  周政達
                                    法  官  陳健順
以上正本證明與原本無異。
不得再抗告。
                                    書記官  朱家惠
中    華    民    國    97    年    12    月    31    日


司法院資訊處製作；財團法人民間司法改革基金會備份。
